臺灣新竹地方法院民事簡易判決　　　　100年度竹簡字第422號
原　　　告　黃久鳳
被　　　告　曾貴貞
上列當事人間請求給付票款事件，本院於民國100 年11月21日言
詞辯論終結，判決如下：
    主  文
被告應給付原告新台幣肆拾萬捌仟陸佰貳拾肆元，及自民國100
年9 月20日起至清償日止，按年息百分之五計算之利息。
訴訟費用由被告負擔。
本判決得假執行。
    事實及理由
壹、程序事項：
一、本件原告原係向本院聲請核發支付命令，惟被告業於法定期
    間內提出異議，依據民事訴訟法第519 條第1 項規定，即應
    以原支付命令之聲請視為起訴。
二、按訴狀送達後，原告不得將原訴變更或追加他訴。但擴張或
    減縮應受判決事項之聲明者，不在此限，民事訴訟法第255
    條第1 項第3 款定有明文。本件原告於聲請支付命令時係請
    求被告應給付新臺幣（下同）800,000 元及自本件支付命令
    送達翌日（即民國100 年9 月20日）起至清償日止按週年利
    率百分之5 計算之利息。後於100 年10月21日具狀聲請就金
    額部分變更聲明請求被告應給付425,185 元；復於100 年11
    月21日於本院行言詞辯論時，變更為408,624 元，有支付命
    令聲請狀、100 年10月21民事準備狀及本院100 年11月21日
    言詞辯論筆錄可參，核原告所為係屬減縮應受判決事項之聲
    明，依前所述，原告所為訴之變更，應予准許。
貳、實體事項：
一、原告起訴主張：原告持有被告所簽發，付款人為慶豐商業銀
    行新竹分行，如附表所示之支票1 紙，詎於附表所示之提示
    日，向付款人提示，竟未獲支付，被告僅為部分清償，尚欠
    408,624 元票款，經催告給付置之不理，爰依票款給付請求
    權之法律關係，請求被告給付等語，並聲明：被告應給付原
    告408,624 元，及自支付命令送達翌日（即100 年9 月20日
    ），至清償日止，按年息百分之5 計算之利息。
二、被告則以：系爭支票確係被告親自簽發，因訴外人即被告前
    夫蔡榮德向原告之夫蔡永宏借錢，原告表示須要由被告簽發
    支票作為擔保，被告始開立系爭支票並簽立債務償還聲明書
    。惟因款項均係前夫蔡榮德所借，應由訴外人蔡榮德為清償
    ，且被告已為訴外人蔡榮德背負200多萬元債務，無力再為
    本件票款清償等語，資為抗辯，並聲明：駁回原告之訴。
三、原告主張其持有被告簽發之系爭支票1 紙，經提示，卻因被
    告存款不足遭退票之事實，業據其提出系爭支票及退票理由
    單各一紙為證，且為被告所不爭執，自堪認為真實。
四、按支票之發票人應照支票文義擔保支票之支付；又執票人向
    支票債務人行使追索權時，得請求自為付款提示日起之利息
    ，如無約定利率者，依年利6 釐計算，票據法第126 條、第
    133 條分別定有明文。次按票據行為為不要因行為，即不以
    給付之原因為要素而得成立之行為，凡簽名於票據之人，不
    問原因如何，均須依票上所載文義負責，除執票人取得票據
    係出於惡意或詐欺者外，發票人不得以自己與執票人前手所
    存抗辯之事由，對抗執票人，最高法院49年台上字第678 號
    判例可資參照。經查，系爭支票既為被告所簽發，被告自應
    負票據上發票人責任，基於票據之無因性，被告前揭抗辯，
    並不可採，原告主張被告應如數給付票款，洵屬有據。
五、從而，原告本於票據之法律關係，請求被告給付原告408,62
    4 元，及自支付命令送達翌日（即100 年9 月20日）起至清
    償日止，按年利率百分之5 計算之利息，為有理由，應予准
    許。又本件係就民事訴訟法第427 條第2 項第6 款規定適用
    簡易程序所為被告敗訴之判決，核屬同法第389 條第1 項第
    3 款所定之判決，爰依職權宣告假執行。
六、結論：本件原告之訴為有理由，依民事訴訟法第436 條第2
    項、第78條、第389 條第1 項第3款，判決如主文。
中    華    民    國   100    年    12    月     5    日
                  新竹簡易庭  法  官  朱美璘
上列正本係照原本作成。
如不服本判決，應於判決送達後20日內向本院提出上訴狀。（須
按他造當事人之人數附繕本）。如委任律師提起上訴者，應一併
繳納上訴審裁判費。
中    華    民    國   100    年    12    月      5   日
                              書記官  王恬如
附表
┌──┬─────┬──────┬─────┬─────┬───┐
│編號│票    號  │  金    額  │  發票日  │  提示日  │備註  │
├──┼─────┼──────┼─────┼─────┼───┤
│  1 │CF0000000 │  800,000元 │100/07/25 │100/08/29 │      │
└──┴─────┴──────┴─────┴─────┴───┘